臺灣臺北地方法院民事判決
110年度訴字第6727號
原      告  彰化商業銀行股份有限公司

法定代理人  凌忠嫄  
訴訟代理人  林子揚  
被      告  傅榮傑（即洪文華之遺產管理人）


視同被告    聖淳水電工程有限公司


法定代理人  
即  清算人  余景登律師
視同被告    洪聖祐  

上列當事人間請求清償借款事件，經臺灣士林地方法院裁定移送
前來（110年度訴字第558號），本院於民國111年3月15日言詞辯
論終結，判決如下：
    主      文
一、被告傅榮傑應於管理被繼承人洪文華之遺產範圍內，與視同
    被告聖淳水電工程有限公司、洪聖祐連帶給付原告新臺幣伍
    佰玖拾捌萬柒仟零伍拾元，及其中如附表所示之利息及違約
    金。
二、訴訟費用由被告傅榮傑於管理被繼承人洪文華之遺產範圍內
    ，與視同被告聖淳水電工程有限公司、洪聖祐連帶負擔。
    事實及理由
壹、程序方面：
一、按當事人得以合意定第一審管轄法院，但以關於由一定法律
    關係而生之訴訟者為限；前項合意，應以文書證之，民事訴
    訟法第24條定有明文。經查，本件依兩造簽訂之保證書第8
    條、授信約定書第31條約定，同意以本院為第一審管轄法院
    （見臺灣士林地方法院110年司促字第1709號卷〈下稱士林司
    促卷〉第14頁、第18頁、第22頁、第26頁），是本院就本件
    訴訟有管轄權。
二、訴外人洪文華於民國109年6月2日死亡，其繼承人均拋棄繼
    承，經臺灣士林地方法院（下稱士林地院）以109年度司繼
    字第1309、1372、1634、1670、1683、1934、1986號裁定選
    任被告傅榮傑為洪文華之遺產管理人，有上開裁定暨確定證
    明書附卷可稽（見士林司促卷第33至37頁），故原告向被告
    傅榮傑提起本件訴訟，於法並無不合。　　
三、次按解散之公司，除因合併、分割或破產而解散者外，應行
    清算；解散之公司，於清算範圍內，視為尚未解散；公司之
    清算人在執行職務範圍內，亦為公司負責人；有限公司之清
    算，以全體股東為清算人，但本法或章程另有規定或經股東
    會決議另選清算人時，不在此限；由股東全體清算時，股東
    中有死亡者，清算事務由其繼承人行之；繼承人有數人時，
    應由繼承人互推一人行之；不能依公司法第79條規定定其清
    算人時，法院得因利害關係人之聲請，選派清算人，公司法
    第24條、第25條、第8條第2項、第113條準用同法第79條至
    第81條分別定有明文。又公司依法解散後，未經清算，其清
    算事務即無終結可言，其法人人格仍應視為存續，自有當事
    人能力。經查，視同被告聖淳水電工程有限公司（下稱聖淳
    公司）法定代理人即唯一董事洪文華於109年6月2日死亡，
    且洪文華之繼承人均拋棄繼承，訴外人即財政部臺北國稅局
    遂向士林地院為聖淳公司選任清算人，業經士林地院於110
    年1月29日以109年度司字第57號裁定選任余景登律師為清算
    人乙節，此有卷附上開裁定可參（見士林地院110年訴字第5
    58號卷〈下稱士林訴字卷〉第84至88頁），則原告以清算人余
    景登律師為視同被告聖淳公司之法定代理人，核無不合。
四、再按訴狀送達後，原告不得將原訴變更或追加他訴，但擴張
    或減縮應受判決事項之聲明者，不在此限，民事訴訟法第25
    5條第1項第3款定有明文。經查，原告起訴時訴之聲明，關
    於如附表所示編號1、3中之違約金第2點「自110年3月18日
    起」之部分；原告嗣於士林地院110年8月25日行言詞辯論期
    日，就前揭違約金請求部分更正起算日為「自110年3月19日
    起」（見士林訴字卷第119頁），均核屬減縮應受判決事項
    之聲明，與前揭規定相符，應予准許。　　
五、視同被告聖淳水電工程有限公司、洪聖祐經合法通知，未於
    最終言詞辯論期日到場，核無民事訴訟法第386條所列各款
    情形，爰依原告之聲請，由其一造辯論而為判決。　　
貳、實體事項：
一、原告主張：視同被告聖淳公司邀同洪文華（已歿）及視同被
    告洪聖祐為連帶保證人，與伊訂立保證書，約定就被告聖淳
    公司現在（包括過去所負，現在尚未清償）及將來對原告所
    負借款、票據、墊款等一切債務以本金新臺幣（下同）600
    萬元為限額暨其利息、遲延利息、違約金、損害賠償金、相
    關費用及其他從屬於主債務之負擔，願與聖淳公司負連帶清
    償之責任等語。嗣聖淳公司於109年5月19日向原告借款2筆
    ，金額分別為200萬元、400萬元，合計共600萬元，借款期
    限自109年5月19日起至112年5月19日止，約定前12個月為寬
    限期（付息不還本），寬限期屆滿後，自110年5月19日起，
    按月平均攤還本息，利率自借款日起，依年利率1％（借款20
    0萬元）、1.5％（借款400萬元）浮動計息，如中央銀行調整
    轉融通方案內容影響貸放利率者，貸放利率將隨同調整；並
    自110年3月28日起改按郵儲二年機動＋1.655％機動計收（目
    前為2.5％）。上開借款到期或視為全部到期未能依約清償本
    金時，按約定利率給付遲延利息，如遲延還本或付息時，本
    金自到期日起，利息自應付息日起，逾期6個月以內者，按
    上開利率10％，逾期超過6個月部分，按上開利率20％，計付
    違約金。詎聖淳公司於109年9月11日起即未依約繳付本息，
    依授信約定書第12條第1項、第13條第1項約定，聖淳公司即
    喪失期限利益，所有債務視為全部到期，現尚欠借款598萬7
    ,050元及其利息、違約金未為給付未償。而洪文華、視同被
    告洪聖祐既為連帶保證人，應就視同被告聖淳公司前揭借款
    負連帶清償責任，惟洪文華業於109年6月2日死亡，其法定
    繼承人均拋棄繼承，且已選任被告傅榮傑為其遺產管理人，
    故被告傅榮傑應於管理被繼承人洪文華遺產之範圍內負清償
    之責，爰依消費借貸及連帶保證之法律關係，請求被告、視
    同被告連帶清償前揭本金及應付之利息、違約金等語，並聲
    明：如主文第1項所示。
二、被告答辯：　　　　
㈠、被告傅榮傑即洪文華之遺產管理人以：經查閱原告起訴狀所
    附證據後，對原告本件請求無意見等語。　
㈡、視同被告聖淳公司、洪聖祐經合法通知，未於言詞辯論期日
    到場，亦皆未提何書狀作聲明或陳述。　　
三、經查，原告主張之事實，業據提出保證書、授信契約書、動
    撥申請書兼債權憑證、放款戶資料一覽表查詢等件影本為證
    （見士林司促卷第13至31頁），互核相符。而被告傅榮傑即
    洪文華之遺產管理人對原告之請求無爭執（見士林訴字卷第
    54至56頁），其餘視同被告對於上開事實，已於相當時期受
    合法通知，而未於言詞辯論期日到場，復亦未提出任何書狀
    為何聲明或陳述，依民事訴訟法第280條第3項準用第1項規
    定，應視同自認原告主張之事實，併參酌原告所提上開證據
    資料，堪信原告之主張屬實。從而，原告依消費借貸及連帶
    保證契約之法律關係，請求被告傅榮傑於管理被繼承人洪文
    華之遺產範圍內，及視同被告聖淳公司、洪聖祐連帶給付如
    主文第一項所示之本金及利息、違約金，為有理由，應予准
    許。
四、訴訟費用負擔之依據：民事訴訟法第78條、第85條第2項。
中　　華　　民　　國　　111 　年　　3 　　月　　28　　日
                  民事第二庭    法　官　蔡英雌
以上正本係照原本作成。
如對本判決上訴，須於判決送達後20日內向本院提出上訴狀。如
委任律師提起上訴者，應一併繳納上訴審裁判費。
中　　華　　民　　國　　111 　年　　3 　　月　　28　　日
                                書記官  霍薇帆
附表：（年份：民國；幣別：新臺幣）
編號 原借本金 尚欠本金 初放日/ 到期日 利息  違約金     利率 起迄日  1 200,000元 199,353元 109.05.19/ 112.05.19   1％ 自109年9月19日起至110年3月27日止 1.自109年9月19日起至110年3月18日止，按年利率0.1％計算違約金。 2.自110年3月19日起至110年3月27日止，按年利率0.2％計算違約金。 3.自110年3月28日起至清償日止，按年利率0.5％計算違約金。     2.5％ 自110年3月28日起至清償日止  2 600,000元 599,029元 109.05.19/ 112.05.19  1.5％ 自109年9月11日起至110年3月27日止 1.自109年9月11日起至110年3月10日止，按年利率0.15％計算違約金。 2.自110年3月11日起至110年3月27日止，按年利率0.3％計算違約金。 3.自110年3月28日起至清償日止，按年利率0.5％計算違約金。     2.5％ 自110年3月28日起至清償日止  3 1,800,000元 1,794,172元 109.05.19/ 112.05.19  1％ 自109年9月19日起至110年3月27日止 1.自109年9月19日起至110年3月18日止，按年利率0.1％計算違約金。 2.自110年3月19日起至110年3月27日止，按年利率0.2％計算違約金。 3.自110年3月28日起至清償日止，按年利率0.5％計算違約金。     2.5％ 自110年3月28日起至清償日止  4 3,400,000元 3,394,496元 109.05.19/ 112.05.19  1.5％ 自109年9月11日起至110年3月27日止 1.自109年9月11日起至110年3月10日止，按年利率0.15％計算違約金。 2.自110年3月11日起至110年3月27日止，按年利率0.3％計算違約金。 3.自110年3月28日起至清償日止，按年利率0.5％計算違約金。     2.5％ 自110年3月28日起至清償日止  合計 6,000,000元 5,987,050元